臺灣臺南地方法院民事裁定　九十三年度小上字第三○號
　　上　訴　人　甲○○
　　被上訴人　　遠東國際商業銀行股份有限公司
　　法定代理人　徐旭東
右當事人間請求給付借款件，上訴人對於中華民國九十三年五月六日本院臺南簡易庭
九十三年度南小字第二一二號第一審判決提起上訴，本院裁定如左：
  　主　　　文
上訴駁回。
第二審訴訟費用由上訴人負擔。
    理      由
一、本件上訴意旨略以：
  (一)上訴人為訴外人陳淑茂作保絕非人情壓力，民國（下同）九十二年七月初，陳淑
    茂語帶威脅：「你不蓋章，公司還待的下去嗎？且遠銀（即被上訴人）有扣信用
    保險費」，當時上訴人剛入公司半年，實因工作太難找，否則以陳淑茂的狀況，
    若被上訴人未扣信用保險費，上訴人寧可失去工作也不會替陳作保。
  (二)原審法官二月二十六日開庭時曾質問被上訴人之訴訟代理人呂文輝：「為何隱瞞
    曾扣借款人信用保險費，及保險理賠多少，需自新台幣（下同）九萬七千六百十
    元中扣除」，當時被上訴人訴訟代理人為之語塞，當時上訴人表明願意負擔三分
    之一金額結束此一訴訟，然四月五日開庭，四月十二日要判決，卻突然四月二十
    九日再開庭及今日判決「保險理賠與被告無關」，但信用保險費是陳淑茂繳納的
    ，何以與陳淑茂無關？此前後不一的說法與判決，實令人費解。
  (三)被上訴人受委託為陳淑茂購買保險，由陳淑茂繳納保險費，被上訴人卻以自己之
    名義擔任要保人及被保險人，未替陳淑茂投保，此行為是否構成詐欺？此乃問題
    癥結所載，以致造成法官今日判決一詞兩面，而違反民事訴訟法第四百六十九條
    。
  (四)陳淑茂借錢花用，一走了之，上訴人雖是保證人失去工作，仍分擔債務三分之一
    的金額，但未獲被上訴人善意回應，雖同列被告，但面對問題善後的處理方式卻
    截然不同，可否請法官酌情裁示。此外，被上訴人於元月底對上訴人所有之房屋
    進行假扣押查封，如今即將進行強制執行程序，致上訴人與年邁父母流落街頭，
    卓請明察等語。
  (五)原審判決違反民事訴訟法第四百二十七條第二項第六款本於票據有所請求而涉訟
    者，應適用簡易訴訟程序；又違反民事訴訟法第四百三十六條之八，因本件債務
    起訴時之被上訴人請求金額加利息、違約金，已超過十萬元，不宜適用小額程序
    ；此外，信用保險費為借貸金額的百分之三點五，被上訴人扣款卻未以被告陳淑
    茂之名義投保，有背信重利之嫌，原審事實認定顯屬錯誤，亦違反保險法第九十
    條之規定。
二、經查：
  (一)按關於請求給付金錢或其他代替物或有價證券之訴訟，其標的金額或價額在新台
    幣十萬元以下者，適用本章所定之小額程序；又以一訴主張數項標的者，其價額
    合併計算之。以一訴附帶請求其孳息、損害賠償、違約金或費用者，不併算其價
    額，民事訴訟法第四百三十六條之八、第七十七條之二第一、二項分別定有明文
    。查本件被上訴人起訴請求上訴人與被告陳淑茂應連帶給付被上訴人本金九萬七
    千六百十元，及自民國九十二年九月十六日起至清償日止，按週年利率百分之九
    點五計算之利息，暨逾期在六個月以內，按上開利率百分之十，超過六個月者，
    按上開利率百分之二十計算之違約金，依前開法條之規定，被上訴人起訴主張之
    遲延利息及違約金，不併入訴訟標的金額之計算，因此，本件起訴主張之訴訟標
    的金額僅為九萬七千六百十元，經核在十萬元以下，揆諸前開規定，應適用小額
    程序，從而，上訴人主張原審適用小額訴訟程序而違背法令云云，顯不可採。
  (二)次按對於小額訴訟程序所為之第一審裁判上訴或抗告，非以其違背法令為理由，
    不得為之；又上訴狀內應記載上訴理由，表明原判決所違背之法令及其具體內容
    ，或依訴訟資料可認為原判決有違背法令之具體事實，民事訴訟法第四百三十六
    條之二十四第二項、第四百三十六條之二十五分別定有明文。再按當事人於第二
    審程序不得提出新攻擊或防禦方法。但因原法院違背法令致未能提出者，不在此
    限，民事訴訟法第四百三十六條之二十八亦定有明文。
  1.上訴人抗辯被上訴人係本於票據有所請求者，應適用簡易程序云云，惟查，被上
    訴人乃依據與上訴人、被告陳淑茂共同簽立之貸款契約書而向本院聲請核發支付
    命令，經上訴人異議，被上訴人復追加被告陳淑茂為被告，經原審審理後認被上
    訴人本於兩造所簽立之貸款契約及連帶責任關係，請求上訴人應連帶給付九萬千
    千六百十元、遲延利息及違約金等情於法有據，此有被上訴人提出之支付命令聲
    請狀、個人小額貸款契約書各一份附卷可稽，而上訴人對於被上訴人係依票據關
    係而為請求者，並未舉證以實其說，尚難遽採，是以，上訴人此部分抗辯，實難
    信採。
  2.上訴人又抗辯其為被告陳淑茂作保，乃受陳淑茂威脅云云，惟查上訴人於原審審
    理時並未舉此以為抗辯，上訴後方提出此項新攻擊方法，揆諸前揭法條規定，自
    不能以此新攻擊方法之提出，遽以指摘原判決適用法規錯誤至明。再按因被詐欺
    或被脅迫而為意思表示者，表意人得撤銷其意思表示。但詐欺係由第三人所為者
    ，以相對人明知其事實或可得而知者為限，始得撤銷之，民法第九十二條第一項
    定有明文，查倘上訴人前述抗辯屬實，則上訴人係受被告陳淑茂之脅迫，並非貸
    款契約之相對人即被上訴人之脅迫，而依上訴人所述，被上訴人並不知情，則依
    前揭法條規定，上訴人亦無法撤銷其意思表示至為灼然，因此，上訴人此部分抗
    辯，亦難憑採。
  3.上訴人再抗辯被上訴人業以收受被告陳淑茂所繳交之風險管理費，卻以自己名義
    投保消費者貸款信用保險，而未以陳淑茂之名義投保，顯有背信、重利之嫌，且
    被上訴人已領取保險公司給付之理賠金，不得再向上訴人而為請求云云。經查：
  被上訴人固向被告陳淑茂收取風險管理費三千五百元，此有上訴人提出之撥款暨
    扣款委託書一紙在卷可參，且為被上訴人所不爭執，堪信為實，然觀之前揭撥款
    暨扣款委託書之記載，被告陳淑茂因向被上訴人借貸系爭借款，而需向被上訴人
    繳付或償還被上訴人代墊之風險管理費三千五百元，此乃經被告陳淑茂及上訴人
    簽名同意，因此，被上訴人收取風險管理費並非無據。
  又依兩造所簽立之貸款契約書及撥款暨扣款委託書並未約定被上訴人收取風險管
    理費後必須以被告陳淑茂之名義投保信用保險，因此，被上訴人未列被告陳淑茂
    為被保險人並未違反兩造簽立之前揭契約約定，至於有無背信或重利等刑事罪嫌
    ，係屬刑事責任之範疇，與本件民事責任之認定無涉。
  復查，被上訴人雖另以自己為被保險人向訴外人美國環球產物保險有限公司（下
    簡稱環球產險公司）簽訂消費者貸款信用保險，約定被上訴人之借款人未依約清
    償時，經被上訴人應於逾期三十天以書面通知借款人繳納當期借款本息，經通知
    後仍未繳付者，應於逾期六十天再函催借款人繳付所欠借款本息後，得向環球產
    險公司請求理賠。嗣因被告陳淑茂未依約清償，被上訴人本於保險契約關係向環
    球產險公司請求理賠十萬零七十六元等情，業經原審向環球產險公司函查無誤，
    並有該公司於九十三年三月二十五日以美環理字（九三）第０二三００二八九六
    號函檢送消費者貸款信用保險賠款確認書、賠款通知、匯款回條聯各一份在卷足
    憑（原審卷第五三至五五頁），惟查，系爭消費者貸款信用保險契約之簽約當事
    人乃被上訴人及環球產險公司，被上訴人依約履行通知及函催之程序後，借款人
    仍未清償者，被上訴人自得請求環球產險公司理賠，至被上訴人受領保險理賠後
    ，在其借款債權尚未轉讓予被上訴人前，被上訴人本於兩造所簽立之借款契約，
    仍得向上訴人及被告陳淑茂請求給付欠款，自無違誤。
  (四)綜上各節以觀，本件上訴人對原審判決提起上訴，雖以該判決適用法規錯誤違背
    法令為由，然核其上訴理由狀所載內容，僅對原審調查證據、認定事實所得心證
    之結果，泛言指稱適用法規錯誤，惟據原審調查之證據資料，難認對該判決有如
    何違背法令之處，是以，依首揭說明，本件上訴，顯難認為合法，應予駁回。
三、據上論結，本件上訴不合法，依民事訴訟法第四百三十六條之三十二第二項、第
    四百四十四條第一項前段、第九十五條、第七十八條，裁定如主文。
中　　　華　　　民　　　國　　九十三　　年　　　九　　　月　　二十　　日
                          臺灣臺南地方法院民事第二庭
~B審判長法　　　官　蔡美美
~B　　　法　　　官　王慧娟
~B　　　法　　　官　黃欣怡
右為正本係照原本作成。
本件不得抗告。
中　　　華　　　民　　　國　　九十三　　年　　　九　　　月　　二十　　日
~B　　　法院書記官　陳美虹
